【裁判字號】    97,訴,1078
【裁判日期】    981023
【裁判案由】    債務不履行損害賠償
【裁判全文】
臺灣士林地方法院民事判決              97年度訴字第1078號
原      告  乙○○
訴訟代理人  陳冠宇律師
被      告  己○○
訴訟代理人  黃雅羚律師
            黃丁風律師
被      告  雙湖不動產仲介經紀有限公司
法定代理人  丁○○
共      同
訴訟代理人  黃敬唐律師
上列當事人間請求債務不履行損害賠償事件，本院於98年10月8
日言詞辯論終結，判決如下：
    主      文
原告之訴及假執行之聲請均駁回。
訴訟費用由原告負擔。
    事實及理由
一、原告起訴主張：其於95年間委託被告雙湖不動產仲介經紀有
    限公司（即中信房屋仲介股份有限公司成功加盟店，下稱雙
    湖公司），以新臺幣（下同）735 萬元向被告己○○購買其
    門牌號碼為臺北市○○區○○路2 段150 之1 號2 樓房屋暨
    所座落土地持分（下稱系爭房屋）。雙方95年10月23日訂立
    買賣契約，並辦理不動產所有權移轉登記完畢。嗣原告進行
    房屋裝潢，發覺系爭房屋有傾斜及漏水情形，經詢問同建物
    住戶，始知該屋出賣前曾因鄰地興建大樓挖地基發生損害，
    導致房屋傾斜。原告發現房屋瑕疪後即通知被告，並於96年
    2 月3 日委託代理人劉俊霙律師及親妹甲○○，與被告進行
    協商。原告請求減少系爭房屋價金150 萬元，被告己○○僅
    願減少30萬元，雙方協商未果，因而提起本訴等語。並聲明
    ：(一)被告己○○應給付原告916,478 元，暨自96年2 月4 日
    起至清償日止，按週年利率5%計算之利息。(二)被告雙湖公司
    應給付原告916,478 元，暨自97年8 月22日起至清償日止，
    按週年利率5%計算之利息。(三)前二項給付如其中一被告為給
    付，其他被告於已給付金額之範圍內，免給付義務。(四)訴訟
    費用由被告負擔。(五)願供擔保請准宣告假執行。
二、被告部分：
（一）被告己○○則以：依本院卷附臺北市建築師公會之鑑定報
      告書，系爭房屋之「垂直相對傾斜率」最多僅2.25% 、「
      水平相對傾斜率」最多僅1.41% 。客觀而論，前述傾斜率
      尚稱輕微，非但不影響該棟大樓之房屋結構安全，亦不影
      響原告使用居住系爭房屋，足證系爭房屋雖有傾斜，但傾
      斜之程度尚稱輕微且未達到減少房屋之價值或效用重要之
      程度，依民法第354 條第1 項但書之規定，自不得視為瑕
      疵，原告不得主張減少價金。況且，原告於購屋時已明知
      系爭房屋存有地板傾斜之瑕疵且可接受而仍願意簽約購買
      系爭房屋，依民法第355 第1 項之規定，縱認系爭房屋果
      有房屋傾斜之瑕疵，但原告於契約成立前既已知悉上情，
      被告自不負瑕疵擔保責任等語置辯。並聲明：(一)原告之訴
      暨假執行之聲請均駁回。(二)訴訟費用由原告負擔。
（二）被告雙湖公司則以：伊受委託銷售系爭房屋之屋況內容及
      其他重要交易資訊，依仲介交易之規定及處理流程，均約
      定由委託人（即屋主己○○）自行填載委託銷售之「不動
      產標的現況說明書」後交由伊代為銷售。前述房屋現況說
      明書內容依約應由被告己○○據實填載，如有不實之處，
      則由被告己○○自行負法律責任。當時經伊派員調查之結
      果，系爭房屋現況內容確有符合屋主所填載「不動產標的
      現況說明書」之內容，當時並無發現有損鄰狀況或有滲漏
      水情形，伊因而相信被告己○○所記載之「不動產標的現
      況說明書」內容並無不實之處。又本件系爭房屋之「不動
      產標的現況說明書」並未記載有發生鄰損狀況或房屋傾斜
      之註記，如是情況下，要求伊須調查知悉系爭房屋過去20
      、30年前曾有鄰損狀況發生，誠屬強人所難！況且，伊及
      所屬仲介人員並非專業之鑑定單位，並不具備房屋傾斜之
      專業鑑定能力，原告於購屋居住近2 年後始怪罪苛責於伊
      未盡調查義務，誠非有理。伊亦否認有不完全給付之違約
      情事，亦否認處理事務有過失，原告依民法第227 條、第
      226 條、第567 條、第544 條、消費者保護法第7 條第3
      項等規定請求伊須與被告己○○負不真正連帶賠償責任，
      均非有理等語置辯。並聲明：(一)原告之訴暨假執行之聲請
      均駁回。(二)訴訟費用由原告負擔。
三、本件經兩造協議後簡化爭點如下：
  甲、兩造所不爭執之事項：
    (一)原告基於被告雙湖公司之居間仲介，於95年10月23日與被
      告己○○簽訂「不動產買賣契約書」，約定以買賣總價金
      735 萬元，購買被告己○○所有之系爭房屋，並於95年11
      月13日完成系爭房屋之所有權移轉登記。
    (二)兩造於96年2 月3 日在臺北市○○區○○路3 段169 號就
      系爭房屋有房屋傾斜一事召開協調會議，原告表示減少價
      金150 萬元，被告表示同意退還30萬元，雙方未達成共識
      。原告於96年3 月16日以台北信維郵局第786 號存證信函
      來函要求於文到5 日內提出和解方案，被告以96年3 月21
      日基律字第674 號律師函表示拒絕。事隔一年半，原告遲
      至97年8 月間提起本件訴訟。
    (三)系爭房屋土地及建物謄本（本院卷第11-12 頁）、系爭房
      屋買賣契約書（本院卷第13-20 頁）、系爭建物3 樓不動
      產買賣契約書（本院卷第21-25 頁）、不動產說明書（本
      院卷第26-29 頁）、系爭建物1 樓不動產買賣契約書（本
      院卷第30-37 頁）、雙方協調會議記錄（本院卷第38-39
      頁）、存證信函（本院卷第40-45 頁）、黃氏國際法律事
      務所函（本院卷第46-47 頁）、行政院消費者保護委員會
      不動產委託銷售契約書範本（本院卷第48-54 頁）、中山
      地政事務所異動索引謄本（本院卷第71-72 頁）建物登記
      第二類謄本（本院卷第73頁）形式上真正不爭執。
    (四)系爭房屋經原告於95年11月重新裝潢完畢後，96年1 月起
      由原告之母梁秀戎一人居住使用迄今。
    (五)被告於95年6 月21日向前手郭詩棟購買登記取得系爭房屋
      。
    (六)系爭房屋之「鄰地」興建大樓完成之時間為「72年8 月23
      日」、發生九二一大地震之時間為「88年9 月21日」，均
      早於被告購買系爭房屋之時間（即95年6 月21日）。
    (七)本件若原告勝訴，則被告己○○之法定遲延利息自96年2
      月4 日起算；被告雙湖公司之法定遲延利息自97年8 月22
      日起算。
    (八)原告於95年10月23日兩造簽約時，就已知悉系爭房屋地板
      略為傾斜。
  乙、兩造所爭執之事項：
    (一)系爭房屋買賣時有無傾斜之瑕疵？被告己○○應否負瑕疵
      擔保責任（民法第354 、359 條）？原告得否依民法第17
      9 條不當得利之規定，請求被告己○○返還房屋價金150
      萬元？
    (二)被告雙湖公司是否未盡調查義務？原告就其損害得否依民
      法不完全給付及消費者保護法之規定向被告雙湖公司請求
      賠償？
四、得心證之理由：
（一）按買受人於契約成立時，知其物有前條第1 項所稱之瑕疵
      者，出賣人不負擔保之責。買受人因重大過失，而不知有
      前條第1 項所稱之瑕疵者，出賣人如未保證其無瑕疵時，
      不負擔保之責。但故意不告知其瑕疵者，不在此限。民法
      第355 條定有明文。又上訴人向被上訴人購買房屋時，已
      知該屋有一部分在必須拆除之列，乃不向市政府預為查詢
      明確，難謂無重大過失，而兩造所訂買賣契約，又未有出
      賣人保證該房屋絕無拆除危險之記載，依民法第355 條第
      2 項規定，被上訴人自不負擔保責任，即無賠償義務可言
      。最高法院49年台上第2544號判例參照。查，原告於95年
      10月23日向被告己○○購買系爭房屋，就已知悉系爭房屋
      地板略為傾斜一事，為兩造所不爭執（詳上揭不爭執事項
      (八)；本院卷第133 頁）。又原告於本院98年10月8 日言詞
      辯論時亦自陳：當初看到房屋地板傾斜時，沒有看到牆壁
      與地板之接縫處有龜裂及裂縫，且直到交屋至今也沒看到
      牆壁與地板之接縫處有龜裂及裂縫（詳本院卷第233 頁）
      。另證人丙○○於本院98年11月20日言詞辯論時亦結證稱
      ：「房屋的傾斜程度我可以接受，在屋內時感覺不出來房
      屋有傾斜，但在屋外可看出房屋有傾斜。」（詳本院卷第
      136 頁）等語。則依上揭兩造所不爭執事項、原告陳述內
      容及證人結證證詞可知，原告於買受系爭房屋時，即已知
      悉系爭房屋之地板略為傾斜，且牆壁與地板間之接縫處，
      均未有龜裂及裂縫，且在屋外就可看出系爭房屋有傾斜。
      復參酌系爭房屋於67年間即已興建完成，屋齡迄今已高達
      30餘年（見本院卷第12頁），則依一般經驗法則，系爭房
      屋存有瑕疵之比率及可能性自相對為高，則依一般社會大
      眾購屋常態，原告自應於買受系爭房屋時，即因系爭房屋
      地板有傾斜之情形，而懷疑系爭房整體包括相連之牆壁、
      天花板亦有傾斜之情形，進而就系爭房屋整體有無傾斜一
      事，請求送交專門機構鑑定，以杜爭議。蓋系爭房屋地板
      既已傾斜，且至今牆壁與地板間之接縫處，均未有龜裂及
      裂縫，則殊難想像，系爭房屋僅有地板傾斜，而房屋本身
      未有傾斜之情形發生。又證人戊○○亦於本院97年11月20
      日言詞辯論時結證稱：「因為房子有點老舊，所以原告母
      親跟我談斡旋金就談的很低，因為原告說裝潢要花很多錢
      ，也因為原告價錢出的很低，只有出700 萬元，但屋主要
      780 萬元，所以不願意賣。所以我就告訴原告說不要買這
      個房子，因為價錢談不攏，我再帶她去看其他房子，但原
      告母親說她很喜歡這個房子（因為房子是原告母親要住的
      ），【而且還說屋齡很舊整棟拆掉重蓋的機會很大】，所
      以原告母親才有加價至735 萬元，我再跟屋主談的過程就
      說裝修過程要花很多錢，屋主才以735 萬元成交。」（本
      院卷第138 頁）等語，則由證人結證內容以觀，原告於購
      買系爭房屋時，即思及【系爭房屋因屋齡很舊，故整棟拆
      掉重蓋的機會很大】，致原告就系爭房屋是否有傾斜一事
      ，未預為查詢明確，難謂無重大過失。而兩造所訂買賣契
      約，又未有出賣人保證該房屋絕無傾斜之記載，則揆諸上
      揭法條與判例意旨說明，被告己○○自不負擔保責任，即
      無賠償義務可言。
（二）是以，原告於購買系爭房屋時，既已明知系爭房屋存有地
      板傾斜之瑕疵，且在屋外就可看出系爭房屋有傾斜，業如
      上述，則被告己○○自不負瑕疵擔保責任，原告自不得依
      不當得利之規定，請求被告己○○返還房屋價金150 萬元
      之款項；且被告雙湖公司自無未盡調查義務，原告亦不得
      依民法不完全給付及消費者保護法之規定，向被告雙湖公
      司請求賠償。
五、綜上所述，原告主張被告己○○應依民法第354 條、第359
    條、第179 條之規定；被告雙湖公司應依民法第227 條準用
    第226 條及消費者保護法第7 條第3 項之規定，請求被告應
    如其上揭聲明所為之給付，並無理由，均應予駁回。原告受
    敗訴判決，其假執行之聲請即失所依據，應併予駁回。
六、本件判決基礎已臻明確，兩造所提出之攻擊防禦方法暨訴訟
    資料，經核與判決基礎不生影響，爰不一一論駁，併予敘明
    。
七、訴訟費用負擔之依據：民事訴訟法第78條。
中    華    民    國    98    年    10    月    23    日
                  民事第一庭  法  官  陳梅欽
以上正本證明與原本無異。
如對本判決上訴，應於判決送達後20日內向本院提出上訴狀。
中    華    民    國    98    年    10    月    27    日
                              書記官  謝金宏


司法院資訊處製作；財團法人民間司法改革基金會備份。
